【裁判字號】    97,交易,434
【裁判日期】    971022
【裁判案由】    過失傷害
【裁判全文】
臺灣臺北地方法院刑事判決             97年度交易字第434號
公  訴  人  臺灣臺北地方法院檢察署檢察官
被      告  丙○○
上列被告因過失傷害案件，經檢察官提起公訴（97年度偵字第76
39號），本院判決如下：
    主    文
丙○○因過失傷害人致重傷，處有期徒刑陸月，如易科罰金，以
新臺幣壹仟元折算壹日。
    事  實
一、丙○○無重型機車駕駛執照，竟於民國96年11月8日凌晨2時
    50分許，騎車號CXR-327重型機車沿臺北市中山區○○○路
    由北往南方向行駛，駛經臺北市○○○路○段、民生西路交
    岔路口之行人穿越道時，原應注意行車速度，依速限標誌或
    標線之規定，無速限標誌或標線者，行車時速不得超過50公
    里，且遇有行人穿越時，無論有無交通人員指揮或號誌指示
    ，均應暫停讓行人先行通過，且當時天候微雨、夜間有照明
    、視距良好、柏油路面無缺陷亦無障礙物，並無不能注意之
    情，竟以時速50至60公里超速行駛且未暫停讓行人先行通過
    ，適李魁輝亦疏未注意其時行車管制標誌（附設行人專用標
    誌）為紅燈，而走在臺北市○○○路○段、民生西路交岔路
    口之行人穿越道，丙○○見狀不及閃避而撞擊李魁輝致其創
    傷性腦出血，而有失語症、無法與人溝通之語能嚴重減損之
    重傷害。丙○○於偵查犯罪機關發覺前，主動向據報到場處
    理之警員自首而接受裁判。
二、案經李魁輝之配偶乙○○○委任代理人即其子甲○○訴由臺
    灣臺北地方法院檢察署檢察官偵查起訴。
    理  由
壹、證據能力：
    道路交通事故現場圖、道路交通事故調查報告表(一)、道路交
    通事故調查報告表(二)、臺北市政府警察局中山分局交通分隊
    道路交通事故補充資料表、馬偕醫院甲種診斷證明書，雖均
    屬被告以外之人於審判外之書面陳述，然當事人就此未於言
    詞辯論終結前聲明異議，且本院審酌上開書面陳述，係警員
    到場處理本案交通事故所製作及醫師視診被害人李魁輝後所
    出具，均適為本案證據，依刑事訴訟法第159條之5第2項規
    定，自得作為證據。至其餘資以認定本案犯罪事實之非供述
    證據（詳後述），亦查無違反法定程序取得之情，依刑事訴
    訟法第158條之4規定反面解釋，洵具證據能力。
貳、實體部分：
一、訊據被告丙○○就上開犯罪事實坦承不諱，且有道路交通事
    故現場圖、道路交通事故調查報告表(一)、道路交通事故調查
    報告表(二)、臺北市政府警察局中山分局交通分隊道路交通事
    故補充資料表【臺灣臺北臺北地方法院檢察署97年度偵字第
    7639號卷（下稱偵卷）11、14-15、18-19頁】、臺北市車輛
    行車事故鑑定委員會鑑定意見書（偵卷40-43頁）、馬偕紀
    念醫院甲種診斷證明書（偵卷11頁）、現場照片（偵卷23-2
    7頁）附卷為證。按刑法第10條第4項第3款規定：「稱重傷
    者，謂下列傷害：…三、毀敗或嚴重減損語能、味能或嗅能
    」。查被害人因本案交通事故致其創傷性腦出血，而有失語
    症、無法與人溝通之語能嚴重減損之重傷害，有上開馬偕醫
    院診斷證明書、同院97年9月12日馬院醫外字第0970002902
    號函及檢附之乙種診斷書在卷可考（本院卷17-18頁），足
    認被害人所受傷勢係重傷害。次按行車速度，依速限標誌或
    標線之規定，無速限標誌或標線者，行車時速不得超過50公
    里。汽車行經行人穿越道時，遇有行人穿越時，無論有無交
    通人員指揮或號誌指示，均應暫停讓行人先行通過，道路交
    通安全規則第93條第1項第1款前段、第103條第2項分別定有
    明文。被告騎車自應遵守上開規定，而案發當時天候微雨、
    夜間有照明、視距良好、柏油路面無缺陷亦無障礙物，並無
    不能注意之情，竟超速行駛且未暫停讓行人先行通過而撞及
    被害人，堪認被告顯有過失，且被告過失行為與被害人重傷
    害間，有相當因果關係，是本案事證明確，被告過失傷害致
    重傷犯行，洵堪認定，應依法論科。
二、核被告所為，係犯刑法第284條第1項後段過失致重傷罪。而
    汽車駕駛人，無駕駛執照駕車、酒醉駕車、吸食毒品或迷幻
    藥駕車、行駛人行道或行經行人穿越道不依規定讓行人優先
    通行，因而致人受傷或死亡，依法應負刑事責任者，加重其
    刑至二分之一。道路交通管理處罰條例第86條第1項定有明
    文。被告於本案事故發生後之96年11月22日始有重型機車駕
    照，有該駕照在卷可稽（偵卷29頁），而係無照駕駛，且行
    經行人穿越道不依規定讓行人優先通行因而致人受傷，應依
    該條項規定加重其刑。惟被告肇事後於偵查犯罪機關發覺前
    ，主動向據報到場處理之警員自首而接受裁判，有臺北市○
    ○○○○道路交通事故肇事人自首情形記錄表（偵卷20頁）
    附卷可稽。被告對於未發覺之罪自首而接受裁判，依刑法第
    62條前段規定減輕其刑，爰依刑法第71條第1項規定先加後
    減。爰審酌被告並無前科，此有臺灣高等法院被告前案紀錄
    在卷為證，素行尚可，且坦承犯行，惟尚未與被害人成立和
    解，兼衡被害人亦疏未注意行人穿越道之行人專用標誌為紅
    燈而穿越，為與有過失，此有臺北市車輛行車事故鑑定委員
    會鑑定意見書（偵卷42-43頁）在卷可稽，被告高職畢業智
    識程度及其生活狀況與被害人傷勢嚴重程度等一切情狀，量
    處如主文所示之刑，並諭知易科罰金折算標準。
據上論斷，應依刑事訴訟法第284條之1、第299條第1項前段，刑
法第284條第1項後段、第41條第1項前段、第62條前段，道路交
通管理處罰條例第86條第1項，刑法施行法第1條之1第1項、第2
項前段，判決如主文。
本案經檢察官郭騰月到庭執行職務。
中    華    民    國    97    年    10    月    22    日
                    臺灣臺北地方法院交通法庭
                            法  官  陳琪媛
以上正本證明與原本無異。
如不服本判決，應於判決送達後10日內向本院提出上訴狀。告訴
人如對於本判決不服者，應具備理由請求檢察官上訴，其上訴期
間之計算係以檢察官收受判決正本之日期為準。
                            書記官  陳豪達
中    華    民    國    97    年    10    月    22    日
附錄本案所犯法條全文
中華民國刑法第284條
因過失傷害人者，處6月以下有期徒刑、拘役或5百元以下罰金，
致重傷者，處1年以下有期徒刑、拘役或5百元以下罰金。
從事業務之人，因業務上之過失傷害人者，處1年以下有期徒刑
、拘役或1千元以下罰金。致重傷者，處3年以下有期徒刑、拘役
或2千元以下罰金。


司法院資訊處製作；財團法人民間司法改革基金會備份。
